臺灣高等法院刑事判決
                                96年度上重更(一)字第10號
上  訴  人
即  被  告  吳秉昌



選任辯護人  吳玲華律師
            林士祺律師
上  訴  人
即  被  告  蔡金蟬



選任辯護人  成介之律師
            鄭世脩律師
            徐秀蘭律師
上  訴  人
即  被  告  楊春梅



選任辯護人  吳宜臻律師
上列上訴人因違反毒品危害防制條例等案件，不服臺灣桃園地方
法院95年度重訴字第23號，中華民國95年7月20日第一審判決（
起訴案號：臺灣桃園地方法院檢察署94年度偵字第20465號、95
年度偵字第2409號、第2709號、第5036號），提起上訴，判決後
，經最高法院發回更審，本院判決如下：
    主  文
原判決撤銷。
吳秉昌、蔡金蟬、楊春梅共同運輸第一級毒品，吳秉昌處有期徒
刑拾参年；蔡金蟬處有期徒刑拾年；楊春梅處有期徒刑捌年。扣
案之第一級毒品海洛因捌包（其中伍包合計淨重壹仟柒佰肆拾陸
點陸零公克，純度百分之陸玖點壹柒，純質淨重壹仟貳佰零捌點
壹貳公克；参包合計淨重壹仟零伍拾壹點参零公克，純度百分之
貳伍點玖柒，純質淨重貳佰柒拾参點零貳公克）沒收銷燬之。扣
案之包裝第一級毒品海洛因之鋁箔包、茶葉空罐各捌個、茶葉紙
盒肆個、手提塑膠袋、行李箱各壹個，均沒收。
    事  實
一、吳秉昌、蔡金蟬、洪文彬（由原審通緝中，尚未審結）與綽
    號「阿宏」等4名不詳姓名年籍成年男女，明知海洛因係毒
    品危害防制條例第2條第2項第1款規定之第一級毒品，並為
    行政院依懲治走私條例第2條第4項規定授權公告之「管制物
    品項目及其數額」甲項第4款所列管制進出口之物品，不得
    非法持有、運輸及私運進口。竟為牟取暴利，共同基於運輸
    第一級毒品海洛因及私運該管制進口物品之犯意聯絡，謀議
    以搭乘飛機自越南、柬埔塞夾帶海洛因入境臺灣，吳秉昌、
    蔡金蟬、洪文彬在臺灣負責運輸海洛因事宜，「阿宏」等4
    名不詳姓名年籍成年男女，則在越南、柬埔塞負責提供海洛
    因事宜。蔡金蟬於民國94年10月間，在臺北縣○○市○○街000
    巷0號其所經營之美髮店，以楊春梅積欠債務，無力償還，
    倘願意出國至越南、柬埔塞夾帶毒品回國，則所欠新臺幣（
    下同）20萬元免為清償為詞，勸誘楊春梅擔任俗稱「交通」
    之運輸毒品角色，楊春梅囿於經濟壓力，應允參與。吳秉昌
    、蔡金蟬、洪文彬商定由吳秉昌陪同楊春梅於94年11月16日
    清晨，一起搭乘已預定機位之越南航空編號VN-929班機前往
    越南胡志明市，再轉往柬埔塞金邊，以運輸海洛因回臺灣。
    洪文彬、吳秉昌、蔡金蟬於94年11月15日晚間，與楊春梅相
    約在臺北縣樹林鎮某薑母鴨店一起用餐，商談啟程、聯絡、
    接洽等細節。楊春梅遂依預定計劃，於94年11月16日抵達桃
    園中正國際機場，惟吳秉昌因事耽擱，竟未前往機場會合，
    楊春梅乃自行搭機出國，飛抵越南胡志明市，因無人接應，
    不知所措，乃經由航空公司通曉華語之櫃檯人員安排，於同
    日晚間，搭乘越南航空編號VN-928班機返回臺灣，並即以電
    話聯絡蔡金蟬表達抱怨之情。楊春梅於翌日即94年11月17日
    ，前往蔡金蟬所經營上開美髮店，與洪文彬、蔡金蟬會晤，
    並談妥於次日即94年11月18日清晨，以同一方式，由吳秉昌
    、洪文彬帶領，一起出國前往。楊春梅於94年11月18日上午
    6時許，攜帶蔡金蟬所有並提供作為放置毒品使用之行李箱1
    個，在臺北縣三峽鎮恩主公醫院前，與吳秉昌、洪文彬會合
    ，由吳秉昌駕駛自用小客車搭載，一起前往桃園中正國際機
    場，依預定行程搭乘越南航空編號VN-929班機前往越南胡志
    明市。吳秉昌抵達胡志明市先行離開，由洪文彬、楊春梅一
    同轉機轉往柬埔塞金邊。楊春梅、洪文彬由吳秉昌、有共同
    犯意聯絡之綽號「阿宏」及另1名不詳姓名年籍成年男子接
    機後，投宿在柬埔塞金邊之「中信飯店」，吳秉昌則自行居
    住在他處，並時常會面、商談、共餐。迨同年月24日，洪文
    彬、吳秉昌及「阿宏」等人向楊春梅表示，吳秉昌將先行返
    回臺灣，接應楊春梅、洪文彬，此時楊春梅已經確知運輸之
    毒品係第一級毒品海洛因，仍同意參與。吳秉昌於次日即同
    年月25日，搭乘越南航空編號VN-928班機先行返回臺灣。同
    年月26日，洪文彬、楊春梅自柬埔塞金邊，轉赴越南胡志明
    市，並於班機時間將屆之前，由有共同犯意聯絡之不詳姓名
    年籍成年男子駕駛車輛搭載，另1名不詳姓名年籍成年女子
    同行，前往胡志明市機場。於機場某處，由該名女子預先將
    海洛因分成8份後，以其所有之鋁箔包、茶葉罐、茶葉紙盒
    、手提塑膠袋包裝，即以鋁箔包分裝密封成8包，分置於8個
    茶葉罐內，放入4個茶葉紙盒中，再以1個手提塑膠袋併放，
    用以掩飾、夾藏海洛因8包（其中5包合計淨重1千7百46.60
    公克，純度百分之69.17，純質淨重1千2百08.12公克；3包
    合計淨重1千51.30公克，純度百分之25.97，純質淨重2百73
    .02公克），交付洪文彬轉交楊春梅，放置在行李箱內，私
    運至臺灣。洪文彬、楊春梅於同年月26日晚間10時10分許，
    一起搭乘越南航空編號VN-928班機返抵桃園中正國際機場，
    而運輸及私運上開第一級毒品海洛因進口。旋洪文彬先行通
    過入境查驗順利出關，楊春梅於入境查驗時，為事先即接獲
    線報之內政部警政署航空警察局警員會同臺北關稅局人員，
    當場查獲，並扣得上開海洛因及供運輸海洛因使用之外包裝
    、行李箱等物。洪文彬見事機敗露，迅即自行逃離。嗣警方
    依楊春梅之供述，查出蔡金蟬、吳秉昌，而持檢察官核發之
    拘票，於95年1月19日上午11時50分許，至上開美髮店，拘
    提蔡金蟬到案；於同年月21日上午10時20分許，在桃園中正
    國際機場，將正要搭乘飛機出國之吳秉昌拘提到案。
二、案經內政部警政署航空警察局移送臺灣桃園地方法院檢察署
    檢察官偵查起訴。
    理  由
一、證據能力：
  ㈠本案於偵查中經臺灣桃園地方法院檢察署檢察官認有通訊保
    障及監察法第5條第1項第1款情形，並危害社會秩序情節重
    大，有相當理由可信其通訊內容與本案有關，且難以其他方
    法蒐集、調查證據，有監察相關通訊之必要，依同法第5條
    第2項規定，核發通訊監察書，准許自94年10月28日上午10
    時起，至94年11月26日上午10時止，對門號0000000000行動
    電話，實施通訊監察等情，有臺灣桃園地方法院檢察署94年
    10月28日94桃檢惟仁聲監續字第000769號通訊監察書，在卷
    可稽（見偵字第5036號卷第30頁）。上訴人即被告吳秉昌、
    蔡金蟬、楊春梅對卷附就門號0000000000行動電話實施通訊
    監察所得錄音及譯文（見偵字第20465號卷第89頁至第110頁
    ），於原審、本院上訴審及更一審依法調查證據時，均表示
    沒有意見。又本院上訴審勘驗門號0000000000行動電話94年
    11月16日下午9時52分通訊監察所得錄音及譯文（見偵字第2
    0465號卷第107頁），認定錄音內容與譯文相符等情，有勘
    驗筆錄可憑（見本院上訴審卷第122頁）。足認本件實施通
    訊監察，係依法定程序所為，卷附通訊監察所得錄音及譯文
    ，自有證據能力。
  ㈡按大法官會議釋字第582號解釋意旨，共同被告於被告案件中
    係屬證人，法院應踐行人證之法定調查程序，始具有證據能
    力；而共同被告於被告案件中之警詢、偵查中陳述，因被告
    無從為詰問，而有礙被告之對質詰問權，應無證據能力。再
    法院就被告之案件對其他共同被告或與被告有共犯關係之人
    調查，均應依人證之調查程序傳喚該共同被告或共犯到場，
    命其立於證人之地位而為陳述，並通知被告，使被告有與之
    對質及詰問其現在與先前陳述瑕疵之機會，以確保其對質詰
    問權，並藉以發現實體真實（最高法院94年度臺上字第1776
    號判決參照）。法院如於共同被告以證人身分到庭陳述，訊
    問被告對共同被告於審判外陳述之意見，並由被告對於共同
    被告當庭及先前陳述進行詰問，即已賦予被告對於共同被告
    對質、詰問機會，此時被告之對質詰問權業經確保，則共同
    被告於審判外陳述，對該被告應有證據能力。經查，共同被
    告楊春梅、蔡金蟬於偵查、審理中本於被告身分所為供述，
    業於原審、本院更一審以證人身分到庭陳述，並經被告吳秉
    昌、蔡金蟬及辯護人當庭交互詰問，則被告楊春梅、蔡金蟬
    於偵查、審理中本於被告身分所為供述，對於被告吳秉昌、
    蔡金蟬，應有證據能力。
  ㈢按法院或檢察官依刑事訴訟法第208條第1項規定，囑託法務
    部調查局或內政部警政署刑事警察局等機關為測謊鑑定，受
    囑託機關就鑑定結果，以該機關名義函覆時，該測謊鑑定結
    果之書面報告，即係受囑託機關之鑑定報告，該鑑定報告，
    形式上倘符合測謊基本程式要件，包括：⑴經受測人同意配
    合，並已告知得拒絕受測，以減輕受測者不必要之壓力。⑵
    測謊員須經良好之專業訓練與相當之經驗。⑶測謊儀器品質
    良好且運作正常。⑷受測人身心及意識狀態正常。⑸測謊環境
    良好，無不當之外力干擾等要件，可賦予證據能力。具有上
    述形式之證據能力者，始予以實質之價值判斷，必符合待證
    事實需求者，始有證明力（最高法院96年臺上字第5558號判
    決參照）。經查，本院更一審經被告吳秉昌、蔡金蟬、楊春
    梅同意（見本院更一審卷二第106頁背面），函請內政部警
    政署刑事警察局實施測謊鑑定，測謊前經受測人即被告吳秉
    昌、蔡金蟬、楊春梅同意配合，並已告知得拒絕受測，測謊
    員經良好之專業訓練與相當之經驗，測謊儀器品質良好且運
    作正常，受測人身心及意識狀態正常，測謊環境良好，無不
    當之外力干擾等情，有卷附該局96年10月23日刑鑑字第0960
    160915號鑑定書暨所附測謊鑑定資料表、測謊鑑定說明書、
    測謊鑑定圖譜、測謊鑑定圖譜分析量化表、測謊儀器測試具
    結書、測謊鑑定人資歷表，附卷可按（見本院更一審卷二第
    180頁至第193頁及外置證物袋）。本件測謊鑑定，依上開說
    明，自有證據能力。
二、上揭被告吳秉昌、蔡金蟬、楊春梅與「阿宏」等4名不詳姓
    名年籍男女共同謀議自越南、柬埔塞運輸第一級毒品海洛因
    入境臺灣之事實，㈠有粉末狀物品8包及其外包裝鋁箔包、茶
    葉空罐各8個、茶葉紙盒4個、手提塑膠袋、行李箱各1個，
    扣案可資佐證。該粉末狀物品8包，經法務部調查局鑑定結
    果，認定均含第一級毒品海洛因成分，其中5包合計淨重1千
    7百46.60公克，純度百分之69.17，純質淨重1千2百08.12公
    克；3包合計淨重1千51.30公克，純度百分之25.97，純質淨
    重2百73.02公克等情，有法務部調查局95年2月17日調科壹
    字第080010581號鑑定通知書，附卷可稽（見偵字第20465號
    卷第114頁）。該海洛因係以鋁箔包分裝密封成8包，分置於
    8個茶葉罐內，放入4個茶葉紙盒中，再以1個手提塑膠袋併
    放，用以掩飾、夾藏，裝入行李箱等情，有查獲照片15幀，
    在卷可憑（見偵字第20465號卷第21頁至第28頁）。㈡被告楊
    春梅於94年11月16日搭乘越南航空編號VN-929班機前往越南
    胡志明市，同日即搭乘越南航空編號VN-928班機返抵桃園中
    正國際機場入境。被告吳秉昌、楊春梅與洪文彬於94年11月
    18日一同搭乘越南航空編號VN-929班機前往越南胡志明市；
    被告吳秉昌於94年11月25日、被告楊春梅與洪文彬則一起於
    94年11月26日，搭乘越南航空編號VN-928班機返抵桃園中正
    國際機場入境等情，有旅客入出境記錄查詢，附卷可據（見
    偵字第5036號卷第17頁至第20頁）。被告楊春梅於94年11月
    18日由桃園中正國際機場前往胡志明市機場，再轉往金邊之
    機票，係與洪文彬一起訂票，並由洪文彬付款等情，有越南
    航空公司96年5月3日越航臺字第0960021號函暨代辦業務費
    用明細表、機票影本、鴻毅旅行社股份有限公司96年5月29
    日函暨所附電腦旅客資料影本，附卷可證（見本院更一審卷
    一第138頁至第140頁、第165、166頁）。另被告吳秉昌有預
    定越南航空96年11月16日由桃園中正國際機場，前往胡志明
    市機場，再轉往金邊班機之機票等情，有越南航空公司96年
    10月29日越航臺字第0960046號函暨所附購票確認書、機票
    影本，在卷足按（見本院更一審卷二第195頁至第197頁）。
    ㈢依通訊監察譯文所示，被告楊春梅於94年11月16日晚間9時
    52分許（依上開入出境記錄查詢，被告楊春梅當時甫自越南
    搭機返抵臺灣），以門號0000000000行動電話撥打被告蔡金
    蟬持用之門號0000000000行動電話，向被告蔡金蟬稱：我剛
    回來而已，還在機場，他不來帶我，也不跟我說一下，害我
    早上呆呆地等，我頭很痛，害我進退兩難等語。被告蔡金蟬
    則回稱：你過來我這裡，我現在要去叫他們回來，他們打麻
    將，又去喝粉味，氣死了，我才剛罵回來等語（見偵字第20
    465號卷第107頁）。㈣證人即查獲之警員周宏駿於原審結證
    ：警方就蔡金蟬及其配偶廖基堆所使用電話，實施通訊監察
    ，認為蔡金蟬有運輸毒品嫌疑。於通訊監察中，並未發現有
    吳秉昌其人，係查獲楊春梅，她講到共犯綽號「阿昌」，才
    調取與楊春梅同班機出國之旅客名單，過濾其中名字中有「
    昌」之人，才查到吳秉昌等語（見原審卷第211頁至第214頁
    ）。㈤被告楊春梅於原審以證人身分證稱：我於94年11月16
    日去越南於前1天晚上，在蔡金蟬經營之美髮店，蔡金蟬要
    我翌日早上搭飛機去胡志明市，再轉機去柬埔塞金邊，蔡金
    蟬拿機票給我，是去胡志明市及轉機到金邊之來回機票，還
    說吳秉昌會帶我去。想不到吳秉昌沒有到機場，我才自己搭
    飛機過去，到了胡志明市，也沒看到什麼人，我不敢自己去
    金邊，在胡志明市機場櫃檯打電話聯絡蔡金蟬，蔡金蟬在電
    話中要我開啟行動電話，她會叫吳秉昌打電話給我。過不久
    吳秉昌就打電話給我，要我自己搭飛機到金邊，並說有人會
    去接我。我騙吳秉昌說已經沒有飛機去金邊，吳秉昌問我敢
    不敢自己去飯店過夜，我說不敢。吳秉昌不高興，要我回臺
    灣。我一回臺灣就打電話給蔡金蟬，她要我去他家收驚，我
    說頭很痛要回家睡覺。我隔日即94年11月17日，去蔡金蟬美
    髮店，洪文彬也在，蔡金蟬向我解釋吳秉昌沒有帶我去金邊
    之原因。我前夫做生意失敗，積欠蔡金蟬20 萬元會錢，蔡
    金蟬一定要我還錢，也要我簽本票給她，還說如果我不還錢
    ，可以叫洪文彬找一些小弟來討債，讓我心裡有壓力，就決
    定再去一趟。94年11月18日上午6時，依蔡金蟬指示到三峽
    恩主公醫院，與洪文彬及吳秉昌會合，當時由吳秉昌開車，
    載我和洪文彬一起到中正機場搭機前往胡志明市。到了胡志
    明市，我及洪文彬、吳秉昌在機場等飛往金邊之飛機，並用
    午餐。吃完午餐，吳秉昌說有事先走，我與洪文彬搭下午4
    時許飛機到金邊。到了金邊，吳秉昌、年約2、30歲綽號「
    阿宏」、另1位年約2、30歲之男子一起過來，接我與洪文彬
    到「中信飯店」投宿。吳秉昌在回臺灣前1天，有和洪文彬
    、「阿宏」到我房間說，吳秉昌明天就要回去，我回到臺灣
    時，吳秉昌會去接機。94年11月26日日我與洪文彬一起搭機
    從金邊回到胡志明市，要搭機回臺灣，由1位年約5、60歲男
    子開車，右前座有1位年約20幾歲女子，搭載我與洪文彬到
    胡志明市機場，那位女子把裝有海洛因之茶葉罐拿給洪文彬
    轉交給我，要我放在行李箱。我攜帶海洛因，與洪文彬一起
    搭機回到桃園中正機場就被查獲等語（見原審卷第123頁至
    第140頁）。於本院更一審以證人身分作證時，仍堅指被告
    吳秉昌有參與共同運輸海洛因（見本院更一審卷二第106頁
    背面、第107頁）。㈥被告蔡金蟬於本院更一審以證人身分證
    述：吳秉昌是洪文彬之朋友，我與洪文彬、楊春梅2次吃薑
    母鴨談運輸毒品事，吳秉昌都有在場。洪文彬跟我說要從越
    南運輸海洛因到臺灣，可以賺錢，越南那邊有人會接應。我
    欠別人很多錢，楊春梅有欠我錢，我與楊春梅都要去，但要
    求有人帶。楊春梅第1次去（按指94年11月16日），預計由
    吳秉昌接應，但吳秉昌沒有去，楊春梅就回來。後來洪文彬
    跟我說，是吳秉昌去喝花酒及賭博，所以誤了事，沒有去接
    應，我才在楊春梅回來打電話給我時，這樣告訴楊春梅。楊
    春梅於第1次回來次日，到我店裡，洪文彬也有來，洪文彬
    有安撫楊春梅，並說還要再去。洪文彬答應楊春梅於94 年1
    1月18日帶她去越南，我不知道為何吳秉昌也一起去，洪文
    彬有跟我說楊春梅帶海洛因回來交給吳秉昌，我有向楊春梅
    轉述。吳秉昌在楊春梅被捕後，有打電話給我，說我們出事
    ，洪文彬會幫忙請律師等語（見本院更一審卷一第159、160
    頁、卷二第26、27、40頁、第103頁至第106頁，被告蔡金蟬
    於96年5月17日、7月11日、7月26日所為陳述，經被告蔡金
    蟬以證人身分作證時證述上開陳述屬實，爰引述為被告蔡金
    蟬之證言）。㈦被告楊春梅於警詢、檢察官訊問及原審、本
    院上訴審、更一審；被告蔡金蟬於本院更一審，分別供述其
    有參與事實欄一所示運輸第一級毒品海洛因犯行等情（見偵
    字第20465號卷第4、5、31、32、114之2、之3、之4頁、原
    審卷第225頁、本院上訴審卷第133、134頁、更一審卷二第2
    39、240頁）。㈧本院更一審經被告吳秉昌、蔡金蟬、楊春梅
    同意（見本院更一審卷二第106頁背面），函請內政部警政
    署刑事警察局實施測謊鑑定結果，被告楊春梅就⑴吳秉昌有
    參與（接洽、協助、接應）這件毒品案嗎？⑵有關本案吳秉
    昌有參與這件毒品案嗎？回答：有，並無不實反應；被告蔡
    金蟬就⑴吳秉昌有參與（協助、資助、接應）這件毒品案嗎
    ？⑵有關本案吳秉昌有參與這件毒品案嗎？回答：有，並無
    不實反應；被告吳秉昌就⑴你有參與（協助、資助、接應）
    這件毒品案嗎？⑵有關本案你有參與這件毒品案嗎？回答：
    沒有，則呈不實反應等情，有卷附該局96年10月23日刑鑑字
    第0960160915號鑑定書暨所附測謊鑑定資料表、測謊鑑定說
    明書、測謊鑑定圖譜、測謊鑑定圖譜鑑定分析量化表、測謊
    儀器測試具結書、測謊鑑定人資歷表，附卷可按（見本院更
    一審卷二第180頁至第193頁人及外置證物袋）。㈨姑不論被
    告楊春梅、蔡金蟬與被告吳秉昌認識不多，素無怨隙，鮮有
    可能不顧道德良心，人情義理，誣指被告吳秉昌涉犯運輸第
    一級毒品之法定本刑為死刑或無期徒刑之重罪。被告楊春梅
    、蔡金蟬縱使指證被告吳秉昌參與，並非法定減刑事由，充
    其量僅能於法定刑度內酌予從輕量刑，獲益有限，其等又何
    必得不償失，干冒偽證罪責，故為誣指被告吳秉昌。而被告
    楊春梅、蔡金蟬指證被告吳秉昌與洪文彬參與運輸海洛因情
    節，並有前述㈡㈢㈣㈧所述入出境記錄、購買、通訊監察譯文、
    測謊鑑定結果，可資佐證。尤以被告吳秉昌如未參與，其既
    自承與被告楊春梅、蔡金蟬無甚交情，被告楊春梅、蔡金蟬
    當不可能知悉被告吳秉昌有預訂越南航空94年11月16日前往
    越南胡志明市轉往柬埔塞金邊之機位，而符合其等誣指被告
    吳秉昌原計劃於該日親自接應被告楊春梅情節。另被告楊春
    梅於94年11月16日晚間9時52分許折返桃園中正國際機場，
    以電話抱怨，倘無其事，自不可能預知電話經警實施通訊監
    察而虛偽以接應之人未現身為由，大表不滿，即被告蔡金蟬
    亦無可能故為虛構預定接應之人，係因賭博及喝花酒而誤事
    情節。足認被告楊春梅、蔡金蟬所為有關被告吳秉昌參與運
    輸海洛因之指證，合於事理，信而有徵，可以採取。至於被
    告楊春梅、蔡金蟬所為指證，雖就交付機票之時間、地點或
    人員等事項，稍欠一致，惟此係細節問題，因時間經過，不
    免記憶不清而失真，其等既然就被告吳秉昌參與運輸海洛因
    之重要情節，互核一致，瑕不掩瑜，無礙於證言之可信性。
三、訊據被告吳秉昌否認有上揭共同運輸第一級毒品海洛因犯行
    ，並辯稱：我出國係為探望女友，恰巧於94年11月18日與洪
    文彬、楊春梅搭乘同班飛機，前往越南胡志明市，轉往柬埔
    塞金邊，並非參與運輸海洛因。洪文彬、蔡金蟬、楊春梅運
    輸海洛因與我無關，係楊春梅、蔡金蟬為減輕刑責，故意誣
    指。又本院原函請法務部調查局實施測謊鑑定，經該局以有
    無「商討」、「參與」、「處理」運輸毒品等情，係屬意思
    表示、內在意識歷程範疇，並非單純具體行為，不宜施測為
    由，據以退件。而本院改送內政部警政署刑事警察局卻能實
    施測謊鑑定，所為鑑定結果是否正確，已有可疑。我未能通
    過測謊鑑定，係測謊員硬要我對相關問題回答沒有，測謊程
    序欠缺公正，所得測謊結果不正確，不能據以認定我有參與
    運輸海洛因等語。訊據被告楊春梅雖坦承有上揭運輸海洛因
    犯行，惟仍辯稱：我在越南、柬埔塞知悉是要運輸大量海洛
    因返回臺灣，就打退堂鼓，但遭洪文彬、吳秉昌及其他不詳
    人士持槍威脅，畏懼危及家人安全，才勉為其難配合行事。
    又我自始即坦承犯行，並供出共犯，應有毒品危害防制條例
    第17條，或證人保護法第14條第1項減刑規定之適用等語。
四、經查，㈠被告楊春梅、蔡金蟬一致指證被告吳秉昌參與上揭
    運輸海洛因犯行，並非誣指，可以採信等情，已如二、㈨所
    述。被告吳秉昌所稱其前往柬埔塞有無要探望女友，縱認屬
    實，運輸海洛因與探望女友，可以同時進行，不生衝突，並
    不影響其參與運輸海洛因。㈡內政部警政署刑事警察局係配
    置專業測謊鑑定儀器及人員之機關，具備測謊專業能力，應
    無可疑。內政部警政署刑事警察局係依本院囑託鑑定意旨自
    行設定測謊鑑定之題目為「接洽」、「資助」、「協助」、
    「接應」毒品案件，與本院自行設定函請法務部調查局實施
    測謊鑑定之題目「商討」、「參與」、「處理」運輸毒品，
    已大有不同，自不能以法務部調查局認為不宜實施測謊鑑定
    ，即認內政部警政署刑事警察局實施測謊鑑定所得結果，並
    不正確，不能採取。又測謊鑑定係專業技術，舉凡題目設定
    、提問方式、儀器操作，均有一定標準作業程序及技巧，並
    非被告吳秉昌所能理解。而內政部警政署刑事警察局所為測
    謊鑑定，有該局提供之測謊資料可憑，被告吳秉昌任憑己見
    ，擅指測謊程序不公，所得測謊結果，並不正確，核不可採
    。
五、次查，㈠被告楊春梅所稱其遭持槍脅迫運輸海洛因等情，並
    未提出確切事證，已嫌空言無據，難以採信。而被告楊春梅
    始終供述係因經濟困難，為貪圖利益，而出此下策。毒梟既
    然以利誘為餌，何必再出以脅迫手段。再者，海洛因價值高
    昂，運輸毒品罪責甚重，必須密切配合，方能成事，倘被告
    楊春梅已表明不願意參與，強力逼迫其參與，極有可能造成
    被告楊春梅為求自保，於不可掌握之運輸海洛因過程，決定
    報警求救，所生風險甚高，可能釀成鉅大損失，衡情毒梟當
    無可能甘冒此一風險。以被告楊春梅果真在國外遭受脅迫，
    在當地或許人生地不熟，一時不知如何求援，惟被告楊春梅
    返扺國門後，仍未主動向海關或航空警察人員報案求助，直
    至為警查獲。被告楊春梅於到案後，始空言指稱係遭脅迫運
    輸海洛因，自屬反於常理，無由採取。㈡按毒品危害防制條
    例第17條所謂「供出毒品來源，因而破獲者，得減輕其刑」
    ，僅限於供出毒品供應之前手或上游之販賣者，並不包括共
    同正犯在內。其立法趣旨係在於藉此鼓勵下游者具體供出其
    上游，俾進行追查，以杜絕毒品不斷蔓延、氾濫。倘僅自白
    供出與自己共同犯罪之人，對於打擊上游販賣者之效用並未
    達成，自無邀減刑寬典之餘地（最高法院96年度臺上字第30
    63、3138號判決參照）。被告楊春梅、蔡金蟬、吳秉昌與洪
    文彬等人共同自越南、柬埔寨私運海洛因入境臺灣，被告吳
    秉昌、洪文彬與被告楊春梅同行，協助取得貨源，並監督運
    輸過程，被告吳秉昌、蔡金蟬與洪文彬等人顯非被告楊春梅
    所運輸毒品之前手或上游，而係另有其人。何況，警方亦未
    因被告楊春梅之供述而破獲毒品來源。被告楊春梅雖然供出
    共犯即被告蔡金蟬、吳秉昌與洪文彬，惟依上開說明，仍不
    能適用上開規定減輕其刑。次按證人保護法第1條第1項規定
    ：「為保護刑事案件及檢肅流氓案件之證人，使其勇於出面
    作證，以利犯罪之偵查、審判，或流氓之認定、審理，並維
    護被告或被移送人之權益，特制定本法。」同法第2條所列
    刑事案件之被告或犯罪嫌疑人，於偵查中供述與該案案情有
    重要關係之待證事實或其他共犯之犯罪事證，因而使檢察官
    得以追訴該案之其他共犯者，以經檢察官事先同意者為限，
    就其因供述所涉之犯罪減輕或免除其刑，為同法第14條第1
    項所明定。則依上開法條規定減輕或免除其刑者，除該案之
    被告或犯罪嫌疑人，於偵查中供述與該案案情有重要關係之
    待證事實或其他共犯之犯罪事證，因而使檢察官得以追訴該
    案之其他共犯外，尚須「經檢察官事先同意」為要件。被告
    楊春梅於偵查中並未經檢察官同意適用證人保護法等情，有
    臺灣桃園地方法院檢察署96年4月12日桃檢玲仁94偵20465字
    第21351號函，附卷可稽（見本院更一審卷一第125頁）。足
    認被告楊春梅不能適用證人保護法第14條第1項規定，減輕
    其刑。
六、綜上所述，被告吳秉昌、楊春梅所辯，核屬畏罪卸責之詞，
    不能採信。是以，本件事證明確，被告吳秉昌、蔡金蟬、楊
    春梅之犯行，均堪認定，應依法論科。
七、被告吳秉昌、蔡金蟬、楊春梅行為後，刑法於94年2月2日修
    正公布，95年7月1日施行。刑法第28條有關共犯之規定，修
    正前規定：「二人以上共同實施犯罪之行為者，皆為正犯。
    」修正後則規定：「二人以上共同實行犯罪之行為者，皆為
    正犯。」就有犯意之聯絡，與行為之分擔之共同正犯而言，
    並無有利或不利之情形，應逕適用修正後規定。有關法定罰
    金刑最低度部分，修正前刑法第33條第5款規定：「罰金：
    一元（按指銀元，即新臺幣三元）以上。」修正後則規定「
    罰金：新臺幣一千元以上，以百元計算之。」關於死刑及無
    期徒刑之減輕部分，修正前刑法第64條第2項及第65條第2項
    分別規定：「死刑減輕者，為無期徒刑，或為十五年以下十
    二年以上有期徒刑。」「無期徒刑減輕者，為七年以上有期
    徒刑。」，修正後則分別規定：「死刑減輕者，為無期徒刑
    。」「無期徒刑減輕者，為二十年以下十五年以上有期徒刑
    。」就罰金刑最低度及死刑、無期徒刑之減輕部分，行為時
    法即修正前規定，較有利於被告，自應依修正後刑法第2條
    第1項前段之規定，均適用行為時法即修正前規定。另修正
    前刑法第59條規定：「犯罪之情狀可憫恕者，得酌量減輕其
    刑。」修正後則規定：「犯罪之情狀顯可憫恕，認科以最低
    度刑仍嫌過重者，得酌量減輕其刑。」係屬法院就刑之酌減
    審認標準見解之明文化，非屬法律之變更，應逕適用修正後
    規定。
八、按海洛因為毒品危害防制條例第2條第2項第1款所稱之第一
    級毒品，並為行政院依據懲治走私條例第2條第4項授權公告
    之「懲治走私條例公告管制物品項目及其數額」，其中甲項
    管制進出口物品第4款所列管制進出口之物品。核被告吳秉
    昌、蔡金蟬、楊春梅所為，均係犯毒品危害防制條例第4條
    第1項之運輸第一級毒品罪及懲治走私條例第2條第1項之私
    運管制物品進口罪。被告吳秉昌、蔡金蟬、楊春梅等人持有
    海洛因之低度行為，應為運輸之高度行為所吸收，不另論罪
    。被告吳秉昌、蔡金蟬、楊春梅與洪文彬、「阿宏」等4名
    不詳姓名年籍成年男女間，有犯意之聯絡，及行為之分擔，
    應論以共同正犯。被告吳秉昌等人運輸海洛因入境臺灣，同
    時犯懲治走私條例第2條第1項之私運管制物品進口罪及毒品
    危害防制條例第4條第1項之運輸第一級毒品罪，應依刑法第
    55條想像競合犯之規定，從較重之運輸第一級毒品罪處斷。
    檢察官就被告等人所犯懲治走私條例第2條第1項之私運管制
    物品進口罪，雖漏引起訴法條，惟已載明於起訴事實，並據
    原審到庭實行公訴之檢察官予以補充，應認已經起訴，本院
    自應一併審理。被告吳秉昌、蔡金蟬、楊春梅等人運輸海洛
    因入境臺灣，尚未流入市面，即被查獲，並無實際利得，也
    未致實際危害國民健康。被告吳秉昌、蔡金蟬、楊春梅並非
    主其事或海洛因提供者，被告吳秉昌、蔡金蟬均未實際從事
    運輸海洛因至臺灣之行為，被告楊春梅雖實際運輸海洛因至
    臺灣，惟其僅係貪圖利得，受人利用，犯罪情節均非重大。
    斟酌被告吳秉昌、蔡金蟬、楊春梅上述犯罪情節，處以法定
    最輕本刑之無期徒刑，尚嫌過重。被告吳秉昌、蔡金蟬、楊
    春梅之犯罪情節，均核屬情輕法重，其犯罪情狀尚有可堪憫
    恕之處，爰均依刑法第59條規定，酌予減輕其刑。
九、原審以被告吳秉昌、蔡金蟬、楊春梅罪證明確，據以論罪科
    刑，固非無見。惟㈠被告楊春梅供明其於運輸毒品至臺灣前
    ，已確知係運輸之毒品係海洛因，其曾經因此拒絕，足認其
    有運輸第一毒品之直接故意，原判決認定其僅有不確定故意
    ，即有未合。㈡被告蔡金蟬雖於偵查、原審及本院上訴審否
    認犯行，惟其於本院更一審已坦承犯行，原判決未及斟酌該
    情，即據以量刑，同有未合。㈢原判決理由敘明包裝海洛因
    之鋁箔包、茶葉罐各8個、茶葉紙盒4個、手提塑膠袋1個，
    係共犯所有，供運輸海洛因所用之物，據以宣告沒收，於事
    實欄卻未認定並記載，致判決理由失所依據，亦有不合。被
    告吳秉昌上訴意旨仍執前詞，否認犯罪；被告蔡金蟬上訴意
    旨，請求從輕量刑；被告楊春梅上訴意旨，請求依法減刑，
    分別指摘原判決不當，提起上訴，雖均無理由，惟原判決既
    有上開可議之處，即屬無可維持，本院應予撤銷改判。
十、本院審酌被告吳秉昌、蔡金蟬、楊春梅運輸之海洛因數量不
    少，可能因此產生嚴重危害。被告吳秉昌犯罪後，仍一再飾
    詞圖卸，未見悔意。被告蔡金蟬於本院更一審能夠坦承犯行
    ，並指證被告吳秉昌參與犯罪情節，表示悔意。被告楊春梅
    則自始配合偵查、審理，犯罪後態度尚稱良好，及被告吳秉
    昌、蔡金蟬、楊春梅之素行、犯罪之動機、目的、手段、各
    別參與犯罪之程度等一切情狀，量處被告吳秉昌有期徒刑13
    年；被告蔡金蟬有期徒刑10年，被告楊春梅有期徒刑8年。
    扣案之海洛因8包（其中5包合計淨重1千7百46.60公克，純
    度百分之69.17，純質淨重1千2百08.12公克；3包合計淨重1
    千51.30公克，純度百分之25.97，純質淨重2百73.02公克）
    ，應依毒品危害防制條例第18條第1項前段規定，沒收銷燬
    之。扣案之鋁箔包、茶葉罐各8個、茶葉紙盒4個、手提塑膠
    袋1個，係屬共犯之一之不詳姓名年籍女子所有；行李箱1個
    ，則係被告蔡金蟬所有，均係供運輸海洛因所用之物，應依
    同條例第19條第1項前段規定，沒收之。因上開物品均經扣
    案，即無全部或一部不能沒收之情形，爰不諭知於全部或一
    部不能沒收時，追徵其價額，或以其財產抵償之，附此說明
    。
據上論斷，應依刑事訴訟法第369條第1項前段、第364條、第299
條第1項前段，毒品危害防制條例第4條第1項、第18條第1項前段
、第19條第1項前段，懲治走私條例第2條第1項、第11條，刑法
第2條第1項前段、第11條、第28條、第55條、第59條，判決如主
文。
本案經檢察官羅建勛到庭執行職務。
中　　華　　民　　國　　96　　年　　12　　月　　6 　　日
                  刑事第十三庭審判長法  官  李錦樑
                                    法  官  談  虎
                                    法  官  林婷立
以上正本證明與原本無異。
如不服本判決，應於收受送達後10日內向本院提出上訴書狀，其
未敘述上訴之理由者並得於提起上訴後10日內向本院補提理由書
（均須按他造當事人之人數附繕本）。
                                    書記官  吳金來
中　　華　　民　　國　　96　　年　　12　　月　　6 　　日
附錄：本案論罪科刑法條全文：
毒品危害防制條例第4條第1項。
製造、運輸、販賣第一級毒品者，處死刑或無期徒刑；處無期徒
刑者，得併科新臺幣 1 千萬元以下罰金。
懲治走私條例第2條第1項。
私運管制物品進口、出口逾公告數額者，處 7 年以下有期徒刑
，
得併科新臺幣 3 百萬元以下罰金。